【裁判字號】    97,易,2751
【裁判日期】    970910
【裁判案由】    詐欺
【裁判全文】
臺灣板橋地方法院刑事判決              97年度易字第2751號
公  訴  人  臺灣板橋地方法院檢察署檢察官
被      告  乙○○
上列被告因詐欺案件，經臺灣板橋地方法院檢察署檢察官聲請以
簡易判決處刑（九十七年度偵字第八二八五號），本院認有刑事
訴訟法第四百五十一條之一第四項但書之情形，改依通常程序審
理，茲判決如下：
    主  文
本件免訴。
    理  由
一、程序事項：
    按檢察官聲請以簡易判決處刑之案件，經法院認為有刑事訴
    訟法第四百五十一條之一第四項但書之情形者，應適用通常
    程序審判之，刑事訴訟法第四百五十二條定有明文。查本案
    被告乙○○被訴詐欺一案，經本院認有刑事訴訟法第四百五
    十一條之一第四項但書第三款之情形，不宜以簡易判決處刑
    ，爰依刑事訴訟法第四百五十二條之規定，改依通常程序審
    判之，合先敘明。
二、公訴意旨略以：被告乙○○依一般社會生活之通常經驗，應
    可預見提供自己之帳戶存摺、金融卡等供他人使用，可能供
    用於幫助他人犯詐欺罪，資為遂行詐欺犯行之工具，竟仍基
    於幫助詐欺之犯意，於九十六年不詳時間，在不詳地點，將
    其於台新國際商業銀行竹科分行（下稱台新銀行）所開立之
    帳戶（帳號00000000000000號，聲請簡易判決處刑書誤載為
    帳號000000000000000 號）存摺、金融卡及密碼等物，以不
    詳代價，販賣予姓名、年籍不詳之詐騙集團成員。嗣詐騙集
    團成員取得上開金融帳戶後，即意圖為自己不法之所有，於
    同年九月二十三日一時七分許，假借電話交友名義致電被害
    人甲○○，佯稱要先透過提款機確認其身分，致被害人甲○
    ○陷於錯誤，依詐騙集團成員之指示，匯款新臺幣（下同）
    十萬元至同案被告胡峻峰前開華南銀行帳戶內（胡峻峰涉嫌
    幫助詐欺罪部分，本院另行審結），匯款十萬元至被告乙○
    ○上開台新銀行帳戶內，嗣被害人甲○○察覺受騙報警處理
    ，而循線查悉上情。因認被告乙○○涉犯刑法第三十條第一
    項、第三百三十九第一項之幫助詐欺取財罪嫌等語。
三、按案件曾經判決確定者，應諭知免訴之判決，並得不經言詞
    辯論為之，刑事訴訟法第三百零二條第一款及第三百零七條
    分別定有明文。又訴訟上所謂一事不再理原則，關於實質上
    一罪或裁判上一罪，亦均有其適用（最高法院六十年台非字
    第七七號判例意旨可資參照）。次按檢察官就犯罪事實之一
    部起訴，依同法第二百六十七條規定，其起訴效力及於全部
    ，審理事實之法院，對於實質上或裁判上一罪之全部犯罪事
    實，於判決宣示前，既有審理之可能，即應予以審判，故確
    定判決之既判力，應及於最後審理事實法院宣示判決前發生
    之事實，亦即既判力對於時間效力之範圍，應以最後審理事
    實法院之宣判日為判斷之標準。
四、經查，被告乙○○依其智識經驗，能預見提供自己之金融帳
    戶存摺、提款卡及密碼予他人使用，常與財產犯罪密切相關
    ，可能被詐騙犯罪集團所利用，以遂其等詐欺犯罪之目的，
    竟仍容任所提供之帳戶可能被犯罪集團用以詐欺取財，而基
    於幫助他人實施詐欺取財犯罪之犯意，於九十六年九月下旬
    某日，在新竹縣竹北市尚友賓館，將其所申辦之台新銀行帳
    號：00000000000000號、玉山商業銀行新竹分行（下稱玉山
    新竹分行）帳號：0000000000000 號帳戶之存摺、提款卡、
    密碼等物提供予真實姓名年籍不詳綽號「小陳」之成年男子
    使用。嗣該綽號「小陳」之成年男子竟基於意圖為自己不法
    所有之犯意，於九十六年九月二十三日凌晨一時七分許，以
    自稱電話交友之方式撥打電話予被害人甲○○，並佯稱要確
    認被害人甲○○是否為警察人員為由，要求其須至自動櫃員
    機確認身分，致被害人甲○○陷於錯誤，遂依其之指示，前
    往自動櫃員機前確認身分，嗣後向被害人甲○○訛稱系統設
    備因其操作損壞，需以正常交易匯款之方式始能使系統恢復
    正常，被害人甲○○遂於九十六年九月二十三日下午二時二
    十八分許，至自動櫃員機以現金存款將三萬元存入前開被告
    乙○○設於台新銀行帳戶內之事實，業經臺灣新竹地方法院
    檢察署檢察官於九十七年二月十八日，以九十六年度偵字第
    六八０九號提起公訴，並經臺灣新竹地方法院於九十七年三
    月二十七日，以九十七年度竹簡字第二七六號判處有期徒刑
    三月，而後於九十七年四月二十八日確定在案（下稱前案）
    ，此有臺灣新竹地方法院檢察署檢察官九十六年度偵字第六
    八０九號聲請簡易判決處刑書、臺灣新竹地方法院九十七年
    度竹簡字第二七六號刑事簡易判決書及臺灣高等法院被告前
    案紀錄表各一份在卷可稽。綜上所述，前案與本案檢察官所
    起訴之犯罪事實，所訴兩案被告相同，被害人相同，被訴之
    犯罪事實亦屬同一（僅被害人甲○○因遭同次詐騙行為陷於
    錯誤而陸續匯款三萬元、三萬元、三萬元、一萬元，共計十
    萬元至被告乙○○上開台新銀行帳戶內），顯為實質上一罪
    之同一案件，依審判不可分原則，前案最後事實審即臺灣新
    竹地方法院九十七年度竹簡字第二七六號刑事簡易判決確定
    之效力，應及於本案之犯罪事實，揆諸前揭判例意旨及說明
    ，本院依法爰不經言詞辯論，逕為本案免訴之諭知，以求適
    法。
據上論斷，應依刑事訴訟法第四百五十二條、第三百零二條第一
款、第三百零七條，判決如主文。
中    華    民    國    97    年    9     月    10    日
                  刑事第六庭    審判長法  官  胡堅勤
                                      法  官  盧軍傑
                                      法  官  林家賢
上列正本證明與原本無異。
如不服本判決，應於判決送達後十日內向本院提出上訴狀（應附
繕本），上訴於臺灣高等法院。
                                      書記官  林政良
中    華    民    國    97    年    9     月    10    日


司法院資訊處製作；財團法人民間司法改革基金會備份。
